臺灣新北地方法院刑事判決
110年度金訴字第951號
公  訴  人  臺灣新北地方檢察署檢察官
被      告  莊博雅


上列被告因違反洗錢防制法等案件，經檢察官提起公訴（110年
度偵字第15244、23079號），及移送併辦（111年度偵字第11207
號），本院判決如下：
    主  文
莊博雅無罪。
    理  由
一、公訴意旨略以：被告莊博雅依一般社會通常生活經驗，可預
    見將金融機構帳戶交由他人使用，可能幫助詐騙集團詐欺社會
    大眾轉帳或匯款至該帳戶，作為收受、提領特定犯罪所得使
    用，提領後即會產生遮斷金流以逃避國家追訴、處罰之效果，
    竟基於縱將帳戶資料交給他人，他人可能利用該帳戶犯詐欺取
    財罪，並利洗錢之實行，亦不違背其本意之幫助犯意，於民國1
    09年11月12日前某日時，在新北市中和區不詳地點，將其所
    申辦之中國信託銀行帳號000000000000號帳戶（下稱被告中
    國信託帳戶）之提款卡及密碼等帳戶資料，提供給劉兆洋（
    劉兆洋涉案部分，業經本院以110年度簡字第3003號判決）
    ，劉兆洋再提供給真實姓名年籍不詳之詐騙集團成員，嗣該
    詐騙集團成員取得上開帳戶後，即意圖為自己不法之所有，
    基於詐欺取財及洗錢之犯意聯絡，於附表所示時間，以附表
    所示方式詐欺附表所示之告訴人蔡承暘、賴道震（以下直接
    稱呼其名），使其等均陷於錯誤，依指示於附表所示時間匯
    款附表所示金額至被告中國信託帳戶，旋遭詐欺集團成員轉
    出一空，以此方式掩飾及隱匿詐欺犯罪所得之去向及所在等
    語。因認被告涉犯刑法第30條第1項前段、第339條第1項之
    幫助詐欺取財罪嫌，及刑法第30條第1項前段、洗錢防制法
    第14條第1項之幫助洗錢罪嫌。
二、犯罪事實應依證據認定之，無證據不得認定犯罪事實；不能
    證明被告犯罪者應諭知無罪之判決，刑事訴訟法第154條第2
    項、第301條第1項前段分別定有明文。
三、公訴意旨認被告涉犯刑法第30條第1項前段、第339條第1項
    之幫助詐欺取財罪嫌，及刑法第30條第1項前段、洗錢防制
    法第14條第1項之幫助洗錢罪嫌，是以被告之供述、蔡承暘
    、賴道震於警詢中之證詞、蔡承暘之匯款紀錄、報案資料、
    賴道震之匯款紀錄、對話紀錄、報案資料，被告中國信託帳
    戶交易明細等作為證據。
四、被告坦承有於前述時間、地點將前述帳戶交付劉兆洋等情，
    惟否認有幫助詐欺及洗錢之犯行，辯稱：我被劉兆洋騙，他
    是以前創茂公司的同事，我進去時他已經離開，因為公司同
    事沈惠君介紹才認識；我朋友欠我10幾萬無法討回來，我請
    沈惠君幫我，他請劉兆洋處理，劉兆洋有認識人可以處理；
    劉兆洋說有1個遊戲可以賺錢，可不可以借他帳戶，他的帳
    戶無法用，遊戲的錢要匯錢給他無法匯，他也有跟公司的同
    事沈惠君講，沈惠君也有提供帳戶給他；劉兆洋說我租借帳
    戶會給我錢，但租借時間和報酬都沒有講清楚，而且我也都
    沒有拿，我反倒給他20,000元，因為他請人幫我拿回我朋友
    欠我的錢，是討錢的費用，但錢也沒有討回來，帳戶也沒有
    拿回來等語（本院卷第42至43頁）。經查：
（一）蔡承暘、賴道震受詐欺集團以附表所示之方式詐欺，於附
      表所示時間，將附表所示金額匯入被告中國信託帳戶等情
      ，為蔡承暘、賴道震於警詢中證述在卷，且有蔡承暘提供
      之網路銀行匯款明細、被告中國信託帳戶基本資料及交易
      明細（偵15244卷第36、40至47頁）、賴道震提供之通訊
      軟體對話紀錄及網路銀行匯款明細（偵23079卷第32至34
      頁）等事證可證，足見被告帳戶遭詐欺集團用以作為收受
      詐欺所得款項及隱匿犯罪所得去向使用。然而，被告否認
      有預見到其帳戶會遭詐欺集團使用，則被告提供帳戶之時
      ，是否有幫助詐欺及洗錢之不確定故意？即為本案爭點之
      所在。
（二）劉兆洋於審理中證稱：我跟沈惠君先在中和創茂公司工作，做醫療用品的，我是作業員，後來我離開的時候被告才進去，是透過沈惠君才認識，我有先跟沈惠君聊簿子的事，再來沈惠君說被告被騙錢，看我能不能幫被告解決；被告拜託我幫忙去找這個人，有給我報酬請我幫他處理，給我幾萬元，我也透過朋友去幫忙找這個人，我有請人家去幫忙找，也是需要請人家吃個飯之類的，有的沒的；我跟被告討論如何解決他被欠錢的過程中，後面我就有跟被告聊到簿子的問題，結果我就跟被告一起收了，然後連同我自己和沈惠君交給我的帳戶一起交給「傅正育」；「傅正育」說是要接網路上博弈的錢，我也是這樣跟被告說；我沒有給被告簿子的錢，因為那時候「傅正育」也沒有給我錢等語（本院卷第102至113頁），與被告前述辯詞相符，足認被告是在請劉兆洋協助處理債務問題的過程中，因劉兆洋之要求而提供帳戶給劉兆洋，則被告是否有想過劉兆洋會將其帳戶交給詐欺集團使用，已經讓人產生懷疑。
（三）沈惠君於審理中證稱：我和被告是同事，在中和橋和路的
      公司，我先認識劉兆洋，才認識莊博雅，他們前後來的時
      間不一樣；我和被告是被劉兆洋騙；劉兆洋假借他自己帳
      戶有問題，不能用，說會有一筆錢匯到我的帳戶，請我幫
      他領出來給他，不用交帳戶，但不了了之；後來被告因為
      被別人騙錢，我們請劉兆洋幫忙，劉兆洋先跟被告拿錢，
      好像收20,000元；後來劉兆洋跟我說，他單純個人需要用
      ，我就交存摺跟提款卡給劉兆洋，想說借一下、領個錢應
      該沒有關係，因為每個人有時候都有困難，到後面變成好
      像是理所當然，他沒有給我錢；後來被告才告訴我他有把
      戶頭給劉兆洋，我沒有看到；我們那時候發現怪怪的時候
      ，劉兆洋有約我出來，那時候我不知道卡一天可以領50萬
      元那麼多，劉兆洋要我本人自己拿著卡去刷，我就開始覺
      得奇怪了，我問劉兆洋為什麼要拿著卡跟簿子去做這些奇
      怪的事情，他就說沒有，因為有錢進來什麼，我就覺得劉
      兆洋講話開始怪怪，我開始先配合他，跟他去什麼的，後
      來都不能刷是因為我沒有開通卡的功能，來來回回去了很
      多次之後，劉兆洋忘記到底有沒有把我的卡還給我，然後
      我就下車，我才下車沒多久劉兆洋就問我是不是把卡拿走
      ，他叫我最好要老實，不然會怎麼樣，就是威脅之類的，
      後來我發現戶頭很多錢，我就想說我要把錢領出來給警察
      局，我才走到派出所而已就收到簡訊，劉兆洋叫我不要輕
      舉妄動，不然要威脅我的小孩怎麼樣，我和被告被劉兆洋
      押到一個地方去，然後我被劉兆洋打；一開始只有我被押
      去，好像是晚上7、8點，因為劉兆洋知道我身上有那筆錢
      ，所以他是先針對我，他跟我說只要把卡片交出來什麼事
      都沒有，他後來去等被告，把被告押過來，我才知道被告
      也過來了；我們被押在中和一個公寓，我有帶警察去現場
      過，來來去去很多人，我和被告被分在不同邊；我覺得我
      和被告都押在這裡，起碼一個人先走可以去救另外一個，
      所以我跟劉兆洋說有事情就針對我就好了，叫劉兆洋先放
      被告走，不然被告還沒被打就哭成這樣了，後來講著講著
      他們就真的先放被告走；劉兆洋把我打完之後就放我一個
      人走了，他把我的手機、錢都拿走了，還要求我當天馬上
      讓他去我家，他去找一些值錢的東西，然後把我身上跟家
      裡所有值錢的東西都拿走，因為我受傷了，沒有錢去驗傷
      ，我就拍照留著備案用，他們還會留1隻手機是因為方便
      聯絡我，接下來配合他們做事情，不然就拿我的小孩威脅
      我等語（本院卷第114至123頁），與被告前述辯詞及劉兆
      洋之證詞相符，足認被告確實是先請劉兆洋協助處理債務
      ，後來被告才提供帳戶，沈惠君和被告提供帳戶時都不知
      道劉兆洋會拿去作為收取詐欺款項使用。
（四）而沈惠君提供帳戶給劉兆洋收取詐欺款項涉犯幫助詐欺及
      洗錢罪嫌部分，因認為沈惠君是基於同事之誼信任劉兆洋
      而提供，並無幫助詐欺或洗錢之直接故意或間接故意，臺
      灣新北地方檢察署檢察官以110年度偵續字第329號為不起
      訴處分；另劉兆洋與2名真實姓名、年籍不詳之成年男子
      ，於109年12月2日下午10時許，在新北市○○區○○路000巷0
      0號2樓，由劉兆洋徒手掌摑沈惠君臉頰，另2名男子則持
      鋁棒毆打沈惠君，致沈惠君受有雙腿、臀部多處瘀傷等傷
      害，經本院以111年度審訴字第50號判處有期徒刑2月確定
      。以上證據足以佐證沈惠君之前述證詞與事實相符而可採
      信，足認沈惠君和被告提供帳戶時不是要協助劉兆洋或其
      他詐欺集團成員為詐欺及洗錢犯行，所以劉兆洋才會在沈
      惠君拒絕配合提領款項時將其押到中和公寓毆打，也將被
      告押過去。
五、綜上所述，被告是因為請劉兆洋協助處理債務的過程中被劉
    兆洋要求提供帳戶，被告並不知道劉兆洋會拿去作為收取詐
    欺款項使用，也沒有要幫助劉兆洋或他人為詐欺及洗錢犯行
    之不確定故意。檢察官指述被告涉犯幫助詐欺取財罪及幫助
    洗錢罪之犯行所憑之證據，仍存有合理之懷疑，尚未達於通
    常一般之人均不致有所懷疑，而得確信其為真實之程度，本
    院無從形成被告有罪之確信，依據前述法條意旨之說明，依
    法自應諭知無罪之判決。
六、退併辦部分：
　　臺灣新北地方檢察署檢察官111年度偵字第11207號移送併辦
    意旨書所載之犯罪事實（告訴人柯凱賢部分，見本院卷第55
    頁），檢察官認與本案起訴部分為被告交付同一帳戶之同一
    幫助詐欺取財行為，侵害數被害人之財產法益，為想像競合
    犯之裁判上一罪關係，爰移送本院併案審理。惟查，被告本
    案起訴部分既經本院認定犯罪不能證明如前，則被告移送併
    案審理部分即難認與經起訴部分有何裁判上一罪之關係，並
    非起訴效力所及，本院無從審理，應退回檢察官另行依法處
    理，附此敘明。
據上論斷，應依刑事訴訟法第301條第1項，判決如主文。
本案經檢察官陳建勳提起公訴，檢察官陳玟瑾移送併辦，檢察官
彭聖斐到庭執行職務。
中　　華　　民　　國　　111 　年　　9 　　月　　14　　日
                  刑事第十六庭  審判長法  官  黃志中
　
                                      法  官  薛巧翊
　
                                      法  官  時瑋辰 
上列正本證明與原本無異。
如不服本判決，應於判決送達後20日內敘明上訴理由，向本院提
出上訴狀 (應附繕本) ，上訴於臺灣高等法院。其未敘述上訴理
由者，應於上訴期間屆滿後20日內向本院補提理由書「切勿逕送
上級法院」。
                                      書記官  楊喻涵
中　　華　　民　　國　　111 　年　　9 　　月　　19　　日
附表：
編號 告訴人 詐欺手法 匯款時間地點 匯款金額 匯入帳戶 1 蔡承暘 於109年11月間，因不詳詐騙集團成員向其佯稱投資可獲利，致使其陷於錯誤，因而依指示匯款。 109年11月12日下午4時14分許，在不詳地點，以網路轉帳。 30,000元 被告中國信託帳戶（110偵15244) 2 賴道震 於109年11月間，因不詳詐騙集團成員向其佯稱有小資族救星方案，致使其陷於錯誤，因而依指示匯款。 109年11月12日下午10時21分許，在高雄市○○路000號，以手機網路轉帳。 50,000元 被告中國信託帳戶（110偵23079)    109年11月12日下午11時46分許，在高雄市○○區○○巷00○0號住處，以網路轉帳。 50,000元     109年11月13日凌晨0時9分許，在高雄市○○區○○巷00○0號住處，以網路轉帳。 30,000元